【裁判字號】    99,易,979
【裁判日期】    990730
【裁判案由】    詐欺
【裁判全文】
臺灣高雄地方法院刑事判決               99年度易字第979號
公  訴  人  臺灣高雄地方法院檢察署檢察官
被      告  丙○○
上列被告因詐欺案件，經檢察官提起公訴（99年度偵緝字第228
號）及移送併辦（臺灣臺南地方法院檢察署檢察官99年度偵緝字
第123 號、臺灣高雄地方法院檢察署檢察官98年度偵字第31064
號、99年度偵字第670 號、99年度偵字第4660號），被告就被訴
事實為有罪之陳述，經本院合議庭裁定進行簡式審判程序，本院
判決如下：
    主  文
丙○○幫助犯詐欺取財罪，累犯，處有期徒刑肆月，如易科罰金
，以新臺幣壹仟元折算壹日。
    事  實
一、丙○○前因違反家庭暴力防治法案件，經本院以95年度簡字
    第1286號判處有期徒刑4 月確定，經發監執行，於民國96年
    2 月15日徒刑執行完畢。詎其猶不知悔改，可預見將自己之
    金融帳戶存摺等物及行動電話門號交予陌生人使用，可能被
    詐欺集團用以作為對他人詐欺取財犯罪之匯款帳戶及作為詐
    欺取財犯罪聯絡之用，以遂行詐欺取財之目的，並逃避偵查
    ，竟仍基於幫助詐欺取財之不確定故意，於98年6 月4 、5
    日，在高雄市哈爾濱公園內，接續將其在中華郵政楠梓分局
    所申設帳號00000000000000號帳戶之存摺、提款卡、印章、
    密碼及其向威寶電信股份有限公司申設之0000000000號行動
    電話門號，提供給姓名、年籍均不詳綽號「阿傑」之成年男
    子使用。又「阿傑」與所屬詐騙集團其他成員於取得上開帳
    戶之存摺等物及門號0000000000號行動電話後，即共同基於
    意圖為自己不法所有之犯意聯絡，先後為下列詐欺取財行為
    ：(一)於YAHOO 拍賣網站上刊登販賣行動電話之不實訊息，致
    乙○○不疑有詐而陷於錯誤，於YAHOO 拍賣網站標得由詐騙
    集團刊登拍賣之NOKIA 行動電話後，並聽從詐欺集團指示，
    於98年6 月24日17時41分許，匯款新臺幣（以下同）2,000
    元至丙○○上開郵局帳戶內；(二)於YAHOO 拍賣網站上刊登販
    賣行動電話之不實訊息，致甲○○不疑有詐而陷於錯誤，於
    YAHOO 拍賣網站標得由詐騙集團刊登拍賣之SONY ERICSSON
    行動電話，並聽從詐欺集團之指示，於98年6 月29日14時許
    ，前往臺北縣三峽鎮農會成福分部匯款3,800 元至丙○○上
    開郵局帳戶內；(三)於YAHOO 拍賣網站上刊登販賣行動電話之
    不實訊息，致張加玟不疑有詐而陷於錯誤，於YAHOO 拍賣網
    站標得由詐騙集團刊登拍賣之行動電話，並聽從詐欺集團之
    E-Mail指示，於98年6 月29日中午12時30分許，匯款3,800
    元至丙○○上開郵局帳戶內；(四)於YAHOO 拍賣網站上刊登販
    賣行動電話之不實訊息，致王凱駿不疑有詐而陷於錯誤，在
    YAHOO 拍賣網站標得詐騙集團刊登拍賣之IPHONE手機，復於
    98年6 月5 日11時許，接獲該詐騙集團以門號0000000000行
    動電話之來電，並指示王凱駿如何轉帳匯款，王凱駿遂於同
    日11時25分許，在臺北市○○路○ 段150 巷401 弄29號1 樓
    之全家便利超商，以自動櫃員機匯款11,000元至韋聰敏（另
    案因曾經判決確定，經臺灣桃園地方法院檢察署檢察官為不
    起訴處分）之玉山銀行桃鶯分行帳號0000000000000000號帳
    戶內。嗣經乙○○、甲○○、張加玟、王凱駿發覺有異報警
    而循線查知上情。
二、案經臺南市警察局移送臺灣高雄地方法院檢察署檢察官偵查
    起訴及移送併辦審理。
    理  由
一、本案被告丙○○所犯係刑法第30條第1 項、第339 條第1 項
    之幫助詐欺取財罪，其法定刑係死刑、無期徒刑、最輕本刑
    為3 年以上有期徒刑「以外」之罪，被告於本院審理時就被
    訴事實為有罪之陳述，嗣經告知簡式審判程序之旨，並聽取
    檢察官與被告之意見後，本院認無不得或不宜改依簡式審判
    程序進行之情事，爰依刑事訴訟法第273 條之1 第1 項，裁
    定本件依簡式審判程序審理，合先敘明。
二、上揭犯罪事實，業據被告於本院審理時坦承不諱（院二卷第
    22頁反面、第28頁），並經證人即被害人乙○○、張加玟、
    王凱駿於警詢中指述明確（見警一卷第51、52頁、第87 至
    89頁、偵二卷第5 、6 頁）及證人即被害人甲○○於警詢、
    偵訊中指述及證述甚詳（見警一卷第82、83頁、偵一卷第7
    、8 、70、71頁）及證人韋聰敏於警詢中證述甚明（見偵二
    卷第7 至9 頁），復有客戶相關資訊查詢及更正資料1 份（
    見警一卷第27至29頁）、被害人乙○○之匯款交易紀錄及拍
    賣網頁資料（見警一卷第56至58頁、第67至77頁）、被害人
    甲○○之匯款申請書及拍賣網頁資料（見警一卷第84頁、偵
    一卷第9 至16頁）、被害人張加玟之中國信託匯款單據1 紙
    （見警二卷第8 頁）、被告之開戶資料（見警二卷第9 頁）
    、中華郵政股份有限公司98年7 月21日函及歷史交易清單（
    見偵一卷第21至23頁、警二卷第11、12頁）、被害人王凱駿
    之國泰世華銀行匯款單據及拍賣網頁資料（見偵二卷第17頁
    、第23至27頁）、通聯調閱查詢單1 份在卷可稽（見偵二卷
    第20、21頁）。又金融帳戶為個人之理財工具，而政府開放
    金融業申請設立後，金融機構大量增加，一般民眾皆可以存
    入最低開戶金額之方式自由申請開設金融帳戶，並無任何特
    殊之限制，因此一般人申請存款帳戶極為容易而便利，且得
    同時在不同金融機構申請多數存款帳戶使用，並無使用他人
    帳戶之必要，此為一般日常生活所熟知之常識，故除非充作
    犯罪使用，並藉此躲避警方追緝，一般正常使用之存款帳戶
    ，並無向他人借用、租用或購買帳戶存摺及金融卡等物之必
    要。另按以現今一般人前往電信公司申辦門號使用並非難事
    ，收費標準亦未因人而異，如非供作不法使用，應無另取得
    他人電話門號，而不以自己名義使用之必要。何況，金融存
    款帳戶，攸關存戶個人財產權益，而行動電話門號事關個人
    隱私權益之保障，上開金融存款帳戶及行動電話門號專屬性
    均甚高，衡諸常理，若非與本人有密切關係，不可能提供個
    人帳戶及行動電話門號供他人使用，縱有交付個人帳戶及行
    動電話門號予他人使用之特殊情形，亦必會瞭解他人使用帳
    戶及行動電話門號之目的始行提供，參以坊間報章雜誌及新
    聞媒體，對於以簡訊、電話等方式通知中獎或如退稅、佯裝
    檢警執法人員、網上購物誤辦為分期付款等其他類似之不法
    詐騙方法及詐欺集團經常使用他人之金融存款帳戶、行動電
    話門號，以隱匿其詐欺取財犯罪之不法行徑，規避檢警等執
    法人員之查緝，類此在社會上層出不窮之案件，亦迭經報導
    及再三批露，被告於行為時為具有相當智識及生活閱歷之成
    年人，對此社會現況當無不知之理，是被告可預見將金融機
    構之帳戶及行動電話門號提供給不認識之他人，有可能遭詐
    欺集團使用於詐欺取財之財產犯罪，以作為詐騙被害人匯入
    款項之用及犯罪聯絡之用，被告竟仍提供給他人使用，足認
    被告確有縱有人持其存款帳戶及行動電話門號作為詐欺取財
    之犯罪工具，亦不違其本意之幫助詐欺犯意甚明。綜上，被
    告有事實欄所載幫助詐欺取財犯行，事證明確，其犯行堪以
    認定，應依法論科。
三、按刑法上之幫助犯，係對於犯罪與正犯有共同之認識，而以
    幫助之意思，對於正犯資以助力，而未參與實施犯罪之行為
    者而言。是以，如未參與實施犯罪構成要件之行為，且係出
    於幫助之意思提供助力，即屬幫助犯，而非共同正犯。本案
    被告基於幫助之故意，提供其中華郵政楠梓分局帳戶之存摺
    等物及0000000000號行動電話門號給「阿傑」，雖然使得「
    阿傑」及所屬詐騙集團其他成員得共同基於詐欺取財之犯意
    聯絡，而向被害人乙○○等人詐取財物，並以被告所提供之
    上開郵局帳戶供作指定匯款之帳戶及以被告上開行動電話門
    號供作詐欺取財聯絡之用，規避檢警機關之追緝，以遂行詐
    欺取財之犯行，然被告提供帳戶及行動電話門號供人使用之
    行為，並不等同於向被害人乙○○等人施以欺罔之詐術行為
    ，且亦無證據證明被告有參與詐欺取財犯行之構成要件行為
    ，衡諸前揭說明，自應論以幫助犯。是核被告所為，係犯刑
    法第30條第1 項、第339 條第1 項詐欺取財罪之幫助犯。又
    被告於密接時間、於同一地點提供其中華郵政楠梓分局帳戶
    之存摺等物及0000000000號行動電話門號給「阿傑」，應認
    屬單一犯意所為接續行為，是其以一幫助行為，致被害人乙○○、甲○○、張加玟、王凱駿受騙損失財物，係一行為觸
    犯數罪名，為想像競合犯，應依刑法第55條之規定，從一重
    處斷（臺灣高等法院暨所屬法院96年法律座談會刑事類提案
    第7 號研討結果參照）。查被告前因違反家庭暴力防治法案
    件，經本院以95年度簡字第1286號判處有期徒刑4 月確定，
    經發監執行，於96年2 月15日徒刑執行完畢，有臺灣高等法
    院被告前案紀錄表1 份在卷可按，其受徒刑之執行完畢，5
    年以內故意再犯有期徒刑以上之罪，為累犯，應依法加重其
    刑。被告以幫助故意，實施構成要件以外之行為，係幫助犯
    ，衡諸其犯罪情節，爰依刑法第30條第2 項規定減輕其刑，
    並依法先加後減之。又移送併辦部分之被告犯行，雖未據公
    訴人起訴，然與公訴人起訴書所起訴部分有裁判上一罪關係
    或係事實上同一案件，當為起訴效力所及，本院自應一併審
    理，併予敘明。爰審酌被告前有妨害公務、公共危險等前科
    ，有臺灣高等法院被告前案紀錄表1 份在卷可按，素行非佳
    ，而當今詐騙集團詐騙手法不斷翻新，行徑猖獗，惟為避免
    追查，均以使用人頭帳戶及他人行動電話門號以達其詐取財
    物之手法，嚴重危害人與人間互信基礎及社會安寧秩序，被
    告竟提供其郵局帳戶資料及行動電話門號給詐欺集團成員使
    用，使詐欺集團藉此方式，輕易於詐騙後取得財物，致檢警
    難以追緝，助長詐騙之犯罪風氣，且因而致被害人乙○○等
    4 人分別受騙損失如事實欄所載金錢，行為殊不可取，另衡
    以被告犯後於本院審理時尚能知錯坦承犯行及其犯罪之手段
    、智識程度、生活狀況等一切情狀，量處如主文所示之刑，
    並諭知如主文所示之易科罰金折算標準，以資懲儆。
據上論斷，應依刑事訴訟法第273 條之1 第1 項、第299 條第1
項前段，刑法第30條第1 項前段、第2 項、第339 條第1 項、第
55條、第47條第1 項、第41條第1 項前段，刑法施行法第1 條之
1， 判決如主文。
本案經檢察官丁○○到庭執行職務。
中    華    民    國    99    年    7     月    30    日
                  刑事第五庭審判長法  官  廖建瑜
                                  法  官  林裕凱
                                  法  官  林永村
以上正本係照原本作成。
如不服本判決應於收受本判決後10日內向本院提出上訴書狀，並
應敘述具體理由，如未敘述上訴理由者，應於上訴期間屆滿後20
日內補提理由書狀於本院（均須按他造當事人之人數附繕本）「
切勿逕送上級法院」。
中    華    民    國    99    年    7     月    30    日
                                  書記官  王珮樺
附錄本案論罪科刑法條
刑法第30條
幫助他人實行犯罪行為者，為幫助犯。雖他人不知幫助之情者，
亦同。
幫助犯之處罰，得按正犯之刑減輕之。
刑法第339 條
意圖為自己或第三人不法之所有，以詐術使人將本人或第三人之
物交付者，處5 年以下有期徒刑、拘役或科或併科1 千元以下罰
金。
以前項方法得財產上不法之利益或使第三人得之者，亦同。
前二項之未遂犯罰之。

司法院資訊處製作；財團法人民間司法改革基金會備份。
